臺灣臺南地方法院刑事判決　　　　　　 100年度易字第1269號
公　訴　人　臺灣臺南地方法院檢察署檢察官
被　　　告　許黔宜
上列被告因恐嚇案件，經檢察官提起公訴（100年度偵續字第152
號），本院判決如下：
    主  文
許黔宜無罪。
    理  由
一、公訴意旨略以：被告許黔宜為交通部公路總局嘉義區監理所
    臺南監理站（下稱臺南監理站）之職員，與杭家蔚間有債務
    糾紛，杭家蔚遂於民國99年5月25日向本院提起民事訴訟（
    案號：99年度新簡字第296號），而於同年10月1日之庭期，
    雙方達成和解，杭家蔚於該次庭期向許黔宜之訴訟代理人表
    示：將再以不當得利提起訴訟等語，並於同年月4 日寄發存
    證信函予許黔宜。嗣許黔宜於翌日收受該存證信函後，為阻
    止杭家蔚再向其提起訴訟，自99年10月7日上午7點起至10點
    37分許止，以臺南監理站之（06）0000000、0000000等2 線
    市內電話號碼共撥打十餘通電話予杭家蔚，然杭家蔚均置之
    不理。詎許黔宜竟基於恐嚇危害安全之犯意，於同日晚上6
    點11分許，以其所使用之行動電話門號0000000000傳送內容
    為「我已經跟你警告過叫你不要來煩我，以後你家庭出現什
    麼問題，自行負責」等加害生命、身體之簡訊至杭家蔚持用
    之門號為0000000000號行動電話，使杭家蔚心生畏懼，致生
    危害於安全等語，因認被告許黔宜涉犯刑法第305 條之恐嚇
    危害安全罪嫌。
二、按犯罪事實應依證據認定之，無證據不得認定犯罪事實；又
    不能證明被告犯罪者，應諭知無罪之判決，刑事訴訟法第15
    4 條第2 項、第301 條第1 項分別定有明文。又刑事訴訟法
    第161 條第1 項規定：檢察官就被告犯罪事實，應負舉證責
    任，並指出證明之方法。因此，檢察官對於起訴之犯罪事實
    ，應負提出證據及說服之實質舉證責任。倘其所提出之證據
    ，不足為被告有罪之積極證明，或其指出證明之方法，無從
    說服法院以形成被告有罪之心證，基於無罪推定之原則，自
    應為被告無罪判決之諭知（最高法院92年度台上字第128 號
    判例意旨參考）。又告訴人之告訴，係以使被告受刑事追訴
    為目的，其指訴是否與事實相符，仍應調查其他證據，以資
    審認，必被害人所述被害情形，無瑕疵可擊，且就其他方面
    調查，又與事實相符，始足據為有罪判決之基礎（最高法院
    81年度台上字第3539號判決要旨參照）。
三、證據能力部分
  (一)按被告以外之人於審判外之陳述雖不符刑事訴訟法第159 條
    之1 至之4等4條之規定，而經當事人於審判程序同意作為證
    據，法院審酌該言詞陳述或書面陳述作成時之情況，認為適
    當者，亦得為證據；當事人、代理人或辯護人於法院調查證
    據時，知有刑事訴訟法第159條第1項不得為證據之情形，而
    未於言詞辯論終結前聲明異議者，視為有前項之同意，同法
    第159條之5定有明文。本案證人杭家蔚於警詢中所為陳述，
    其性質雖屬傳聞證據，惟其所為之上開警詢筆錄內容，業經
    本院審理時予以提示並告以要旨，且各經檢察官及被告表示
    意見。當事人已知上述筆錄乃傳聞證據，且均未於言詞辯論
    終結前對該筆錄內容異議，依上開規定，是其於警詢中之證
    言應均具有證據能力。
  (二)按被告以外之人於偵查中向檢察官所為陳述，除顯有不可信
    之情況者外，得為證據，同法第159 條之1第2項定有明文。
    本件證人許莊素貞、方玉山於檢察官偵查中具結後所為之陳
    述，其等未曾提及檢察官在偵查時有不法取供之情形，反對
    該項供述得具有證據能力，亦未釋明上開供述有顯不可信之
    情況，依上說明，其等於偵查中之證言自均具有證據能力。
四、公訴意旨認被告許黔宜涉嫌對杭家蔚恐嚇之犯行，無非係以
    告訴人杭家蔚於警詢、偵訊中之指述、證人方玉山偵訊時之
    證述，及卷附簡訊翻拍照片、99年度新簡字第296 號和解筆
    錄、郵政國內匯款執據、郵局存證信函等為據。訊據被告堅
    詞否認恐嚇之犯行，並辯稱告訴人在99年1至5月間曾經追求
    伊，後來因發現告訴人已婚，拒絕他的追求後，告訴人即一
    再騷擾伊生活，所以才寫信給他太太，並傳該通簡訊給他，
    希望告訴人不要再來煩伊等語。經查：
  (一)被告於99年10月7日，多次以臺南監理站門號0000000、0000
    000 號市內電話，撥打電話至告訴人住處，並於當日18時11
    分，以其所使用門號0000000000號之行動電話，傳送內容為
    「我已經跟你警告過叫你不要來煩我，以後你家庭出現什麼
    問題，自行負責」之簡訊至告訴人所持用門號0000000000號
    行動電話之事實，業據被告供述在卷（100偵續152卷第104
    頁、本院卷第98頁背面），核與證人杭家蔚於警詢之證述（
    100他377卷第11頁）、證人方玉山於檢察官訊問時具結之證
    述（100 偵續152卷第146頁），大致相符，且有簡訊翻拍照
    片2幀（100他377卷第7頁）在卷可稽，堪以認定。
  (二)而告訴人於99年間，分別以給付借款等為由，向本院對被告
    提出民事訴訟，經本院以99年度新小字第548 號、99年度新
    簡字第296 號受理在案，有卷附民事起訴狀、言詞辯論筆錄
    、和解筆錄、民事判決等資料在卷可稽（100年度偵續152卷
    第126 至141頁、100年度他字第13至14頁）。是被告與告訴
    人於99年間，除本案恐嚇危害安全案件外，尚有其他訴訟糾
    紛乙節，亦堪認定。
  (三)被告辯稱告訴人曾於99年1至5月間對伊展開追求，渠間除陪
    伊去試車、買車、逛寵物店、過年期間一起出遊外，並幫忙
    支付購車訂金2 萬元，及匯款35萬元供購車用，另外在伊生
    日當天還帶去吃台塑王品牛排等語。經查，證人杭家蔚於本
    院審理時雖證稱於99年1 月22日陪同被告去試車、買車，並
    支付購車訂金2萬元，及於同年2月22日再匯款35萬元至被告
    帳戶，並於被告生日當天帶被告外出用餐，是因為他對車輛
    較為熟悉，且業務上經常麻煩被告等語（本院卷第110 頁）
    ，然縱使告訴人對於車輛較為熟悉，理應陪同被告試車即可
    ，殊無替被告支付購車訂金2 萬元，事後並匯款35萬元，供
    被告購車之理。故告訴人指稱與被告間當時僅係一般公務往
    來關係，是否值採，即非無疑。又告訴人除陪被告前往試車
    、購車外，甚至利用被告生日之機會，單獨帶被告至高檔餐
    廳享用生日大餐，此舉實與坊間男方追求女方時，經常利用
    對方生日機會，大獻殷勤之情相仿。另證人許莊素貞於檢察
    官訊問時亦具結證稱被告離婚後，曾向伊表示杭家蔚在追她
    （100 偵續152卷第145頁）。故被告辯稱告訴人曾對伊展開
    追求等語，應堪採信。
  (四)被告另辯稱伊後來發現告訴人有家庭，所以拒絕他的追求，
    因告訴人一再騷擾，所以才寫信給他太太，並傳該通簡訊給
    他，要他不要再騷擾伊等語。經查，被告曾將內容為「丁小
    姐：妳老公在外面有女人，妳知道嗎？我有說過叫他不要再
    來煩我，他不聽，我也莫可奈何。」之信件，欲透過被告住
    處管理員轉交予告訴人之妻丁惟芬乙節，業據證人杭家蔚於
    本院審理時具結證述在卷（本院卷第110 頁），顯見被告於
    拒絕告訴人之追求後，曾試圖請求告訴人不要再去騷擾她未
    果，所以才欲透過書信方式，將告訴人追求、騷擾伊之情事
    ，讓告訴人之妻獲悉後，得以稍加約束或阻止告訴人之糾纏
    行徑。故被告辯稱伊傳該通簡訊給告訴人，是希望他不要再
    騷擾伊等語，亦非無據。
  (五)按刑法第305 條之恐嚇危害安全罪，應以恐嚇之內容客觀上
    足以使一般人心生畏怖，主觀上被害人亦須因而心生恐懼，
    始克符之。而從當時被告因發現告訴人已婚身份，欲拒絕其
    追求，仍遭告訴人一再騷擾後，遂主動寫信給告訴人之妻，
    表示遭告訴人追求、糾纏，並傳送「我已經跟你警告過叫你
    不要來煩我，以後你家庭出現什麼問題，自行負責」內容之
    簡訊給告訴人，從上揭舉措綜合觀之，顯然被告當時是對告
    訴人一再糾纏產生厭煩，遂提醒告訴人應以其家庭為重，就
    客觀上似不足以使一般人心生畏懼，佐以證人杭家蔚於本院
    審理時亦證稱伊曾於73至83年間擔任警察，從事警務工作長
    達10年之久等語（本院卷第110 頁背面），對於各類犯罪態
    樣、手段，見識遠較一般民眾為廣，故其主觀上當不至於僅
    因接獲上揭內容之簡訊即心生畏怖之情。
五、此外復查無積極證據足以證明被告有上揭恐嚇之犯行，依罪
    疑唯輕原則，自應為被告有利之認定，而為無罪之諭知。
據上論斷，應依刑事訴訟法第301 條第1 項，判決如主文。
本案經檢察官郭書鳴到庭執行職務。
中    華    民    國    100   年    12    月    12    日
                    刑事第十一庭    法  官  曾仁勇
以上正本係照原本作成。
如不服本判決，應於收受本判決後10日內，向本院提出上訴書狀
，並應敘述具體理由，如未敘述上訴理由者，應於上訴期間屆滿
後20日內補提理由書狀於本院（均須按他造當事人之人數附繕本
）「切勿逕送上級法院」。
                                    書記官  張宜柔
中    華    民    國    100   年    12     月   12    日